【裁判字號】    97,台上,62
【裁判日期】    970110
【裁判案由】    清償債務
【裁判全文】
最高法院民事裁定                九十七年度台上字第六二號
上  訴  人  乙 ○ ○
            丙 ○ ○
            丁 ○ ○
            戊 ○ ○
            己○○○
            庚 ○ ○
共      同
訴訟代理人  李 長 生律師
被 上訴 人  甲 ○ ○
上列當事人間請求清償債務事件，上訴人對於中華民國九十六年
八月七日台灣高等法院第二審更審判決（九十六年度上更(一)字第
二六號），提起上訴，本院裁定如下：
    主  文
上訴駁回。
第三審訴訟費用由上訴人負擔。
    理  由
按上訴第三審法院，非以原判決違背法令為理由，不得為之。又
提起上訴，上訴狀內應記載上訴理由，表明原判決所違背之法令
及其具體內容，暨依訴訟資料合於該違背法令之具體事實，民事
訴訟法第四百六十七條、第四百七十條第二項定有明文。而依同
法第四百六十八條規定，判決不適用法規或適用不當者，為違背
法令；依同法第四百六十九條規定，判決有該條所列各款情形之
一者，為當然違背法令。是當事人提起上訴，如以同法第四百六
十九條所列各款情形為理由時，其上訴狀或理由書應表明該判決
有合於各該條款規定情形之具體內容，及係依何訴訟資料合於該
違背法令之具體事實。如依同法第四百六十八條規定，以原判決
有不適用法規或適用法規不當為理由時，其上訴狀或理由書應表
明該判決所違背之法令條項，或有關判例、解釋字號，或成文法
以外之習慣或法理等及其具體內容，暨係依何訴訟資料合於該違
背法令之具體事實。上訴狀或理由書如未依上述方法表明，或其
所表明者與上開法條規定不合時，即難認為已合法表明上訴理由
，其上訴自非合法。本件上訴人對於原判決提起上訴，雖以該判
決違背法令為由，惟核其上訴理由狀所載內容，無非係就原審取
捨證據、認定事實之職權行使及依職權解釋契約，所為論斷：上
訴人既未履行其通知三興建設股份有限公司（下稱三興公司）行
使優先購買權之義務，且未定相當期間催告三興公司行使優先承
買權，則上訴人抗辯三興公司具備系爭買賣契約第九條第(二)項之
違約事項，伊得據之解除系爭買賣契約，並沒收三興公司所繳交
之訂金作為違約金，自屬無據。況系爭土地其他共有人蔡慶福等
人於民國九十三年五月間依土地法第三十四條之一第五項、第一
項之規定，出售予訴外人束崇萬等，並於九十三年七月二十二日
辦妥土地所有權之移轉登記，而上訴人亦已領取伊依潛在之應有
部分所得土地價款，顯見上訴人對於三興公司就雙方土地之買賣
已不能給付，上訴人自三興公司所受領之價金新台幣二百八十三
萬八千四百八十元，自屬不當得利，應將上訴人所受領之價金返
還予三興公司。而三興公司於九十三年七月二十一日將該債權讓
與被上訴人，並通知上訴人，復為上訴人所不爭執，則被上訴人
請求上訴人如數返還上開本息，自屬有據，應予准予，並敘明本
件事證已臻明確，兩造其餘攻擊防禦方法及舉證，經審酌後核與
判決結果不生影響，爰不逐一論述等情，指摘其為不當，並就原
審已論斷者，泛言違法，而非表明該判決所違背之法令及其具體
內容，暨依訴訟資料合於該違背法令之具體事實，難認其已合法
表明上訴理由。依首揭說明，應認其上訴為不合法。
據上論結，本件上訴為不合法。依民事訴訟法第四百八十一條、
第四百四十四條第一項、第九十五條、第七十八條，裁定如主文
。
中    華    民    國  九十七  年    一    月    十    日
                      最高法院民事第五庭
                          審判長法官  劉  延  村
                                法官  許  澍  林
                                法官  黃  秀  得
                                法官  李  寶  堂
                                法官  童  有  德
      本件正本證明與原本無異
                                      書  記  官
中    華    民    國  九十七  年    一    月  二十二  日
                                                 H


司法院資訊處製作；財團法人民間司法改革基金會備份。
